---
title: "pre-analyse onde"
author: "Julie Guéguen"
date: today
title-block-banner: true
# embed-resources: true
format:
  html:
    toc: true
    toc-depth: 5
    link-external-icon: true
    link-external-newwindow: true
    theme: lumen
    code-fold: show
    code-summary: "Show the code"
editor_options: 
  chunk_output_type: console
  markdown:
    wrap: 100
---

<!-- # tableaux format pour pdf ?-->

```{=html}

<style  type="text/css">
.main-container { 
width: 2800px !important; 
margin-left: auto;
margin-right: auto;
max-width:2800px !important;
}
.header-panel {
background-color: #971b72;
}

.justify {
  text-align: justify !important
}

</style>


```

```{r, messages=FALSE, warning=FALSE}


##########
# Library ----
##########

require(tidyr, quietly = TRUE)
require(dplyr, quietly = TRUE)
require(ggplot2, quietly = TRUE)
require(lubridate, quietly = TRUE)
require(flextable, quietly = TRUE)
require(tibble, quietly = TRUE)
require(ggalluvial)

##########
# Lecture des fichiers ----
##########

source("_config.R")

load(paste0(doss_mois,"/output/graphiques.rda"))
load(paste0(doss_mois,"/data/donnees_generales.rda"))

couleur_ecoulement <- c("Assec" = "#d3313f", "Ecoulement visible" = "#269ed2",
                        "Ecoulement non visible" = "#ef8b36", "Observations manquantes" = "#b6b7b8")

couleurs_ecoulement_4mod <- c(
    "Ecoulement visible acceptable" = "#4575b4",
    "Ecoulement visible faible" = "#bdd7e7",
    "Ecoulement non visible" = "#fe9929",
    "Assec" = "#d73027",
    "Observation impossible" = "grey50",
    "Donnée manquante" = "grey90")

couleurs_ecoulement_4mod_num <- c(
    "4" = "#4575b4",
    "3" = "#bdd7e7",
    "2" = "#fe9929",
    "1" = "#d73027")
```


```{r}

######## Ecoulement ----

####################
#### Campagne actuelle

# verif annee
unique(onde_DC_usuelles$Annee)

# nombre de stations prelevees = 319 ?
dim(onde_DC_usuelles)

if(nrow(onde_DC_usuelles) != 319){
  print("Attention peut être un probleme")  
}


# Quelle semaine de prelevement ?
unique(lubridate::week(lubridate::ymd(onde_DC_usuelles$date_campagne)))

table(onde_DC_usuelles$date_campagne)

```

:::callout-warning

Il y a des erreurs sur les affectations de bassins (cf. mail Joséphine et Céline)

- Corrections effectuées via Qgis. 
- Les nouveaux bassins sont contenus dans le fichier "bassins_stationsOnde_corrQgis.csv"

Remarque : trois stations sont concernées (NIXEVILLE-BLERCOURT, SAULVAUX, AINVELLE). Deux dans dans la Meuse et une dans les Vosges.

Remarque2 : Corrigé directement dans le script 03_preparer_data.R
:::

```{r}


### Nombre de station par bassin

table(onde_DC_usuelles$libelle_bassin)

table(onde_DC_usuelles$libelle_bassin, onde_DC_usuelles$code_departement )

table(onde_DC_usuelles$date_campagne, onde_DC_usuelles$code_departement)

## departement manquant

dpt_manquants <- setdiff(conf_dep, unique(onde_DC_usuelles$code_departement))

if(length(dpt_manquants) != 0){
  print(paste0("Il manque les données pour les departements suivant : ", paste0(dpt_manquants, collapse =", ")))
}

```


:::callout-warning

<!-- Attention : L'utilisation d'hubeau homogeneise les dates de campagnes au sein des departements -->

Attention : L'utilisation d'hubeau homogeneise les dates de campagnes au sein des departements. Les dates des campagnes ne sont pas les vraies pour toutes les stations. Il semble que pour chaque departement, la date de campagne prise, soit la date minimum des stations. C'est dût à l'utilisation d'un tableau campagne et observation. Le tableau campagne contient une date par campagne comme il se doit mais nous fait perdre les vraies dates.

Par consequent, le calcul des delta et de la date de dernier relevé est completement faux. Comment on fait ??

Il faut que les stations soient prelevees entre le 21 et le 29 du mois.
:::

```{r}
# calculer delta entre dept

onde_DC_usuelles %>%
  dplyr::select(code_departement, date_campagne) %>%
  dplyr::group_by(code_departement) %>%
  dplyr::summarise(maxi_date = max(date_campagne),
                   mini_date = min(date_campagne), 
  delta_date = max(date_campagne) - min(date_campagne)) %>%
  dplyr::ungroup()

```


```{r}

### Nombre de typologie d'écoulement

table(onde_DC_usuelles$lib_ecoul3mod)

table(onde_DC_usuelles$lib_ecoul3mod, onde_DC_usuelles$code_departement)  %>%
as.data.frame.matrix() %>%
  rownames_to_column("libellé écoulement") %>%
  flextable() %>%
  autofit() %>%
  theme_zebra()

table(onde_DC_usuelles$lib_ecoul4mod, onde_DC_usuelles$code_departement) %>%
as.data.frame.matrix() %>%
  rownames_to_column("libellé écoulement") %>%
  flextable() %>%
  autofit() %>%
  theme_zebra()


table(onde_DC_usuelles$lib_ecoul3mod, onde_DC_usuelles$libelle_bassin) %>%
as.data.frame.matrix() %>%
  rownames_to_column("libellé écoulement") %>%
  flextable() %>%
  autofit() %>%
  theme_zebra()

table(onde_DC_usuelles$lib_ecoul4mod, onde_DC_usuelles$libelle_bassin) %>%
as.data.frame.matrix() %>%
  rownames_to_column("libellé écoulement") %>%
  flextable() %>%
  autofit() %>%
  theme_zebra()

## commentaire

# table(onde_DC_usuelles$commentaire_sur_la_campagne, onde_DC_usuelles$code_departement )

```


```{r}

# propluvia n'existe plus, maintenant tout est sur vigieau :
# https://www.data.gouv.fr/fr/datasets/donnee-secheresse-vigieau/

# connexion API (script pyton pret...)

# ou telechargement geojson pour les polygones

```

```{r}
## attention il y a des NA sur les libelles cours d'eau  !

onde_DC_usuelles %>%
  filter(is.na(libelle_cours_eau))

```


```{r}
## stations assec

onde_DC_usuelles %>%
  dplyr::filter(lib_ecoul3mod == "Assec") %>%
  dplyr::select(libelle_station, code_departement, libelle_bassin)

## barplot par mois de la situation

data_barplot <- onde_mois_usuel %>%
  dplyr::filter(Annee == max(Annee)) %>%
  dplyr::select(lib_ecoul3mod, Mois, code_station ) %>%
  dplyr::group_by(Mois) %>%
  dplyr::count(lib_ecoul3mod, .drop = FALSE)

ggplot(data_barplot, aes(fill= lib_ecoul3mod, 
                         x = Mois, y = n)) +
  geom_bar(position = position_dodge(), stat = "identity") +
  geom_text(aes(label = ifelse(n > 0, n, "")), vjust = -1, color = "black",
            position = position_dodge(0.9), size=3.5) +
  scale_fill_manual(values = couleur_ecoulement, drop = FALSE, name = "") +
  ylim(c(0, max(data_barplot$n)+2)) +
  labs(x = "Mois des campagnes usuelles", y = "Nombre de stations",
       caption = "Données Onde, au 07/06/24",
       title = paste0("Situation des typologies nationales d'écoulement pour la région Grand Est - Campagne ", anneeAVoir)) +
  theme_light() +
  theme(text = element_text(size = 12),
        axis.text = element_text(size = 12)) +
  scale_x_discrete(labels = paste0(c("Mai", "Juin", "Juillet", "Août", "Septembre"), "\n ", anneeAVoir))

plot_ecoul_anneeAVoir


bilan_cond_reg_typo_nat

bilan_cond_reg_typo_dep

assecs_consecutifs_reg


####################
#### Comparaison inter-annuelle hist + courante

## ecoulement

zaza <- onde_DC_usuelles %>%
  dplyr::select(Mois, Annee) %>%
  dplyr::group_by(Mois, Annee) %>%
  dplyr::mutate(nbStation = dplyr::n()) %>%
  dplyr::distinct()

zaza

## <!> par construction <!>
zaza <- onde_mois_usuel %>%
  dplyr::select(Mois, Annee) %>%
  dplyr::group_by(Mois, Annee) %>%
  dplyr::mutate(nbStation = dplyr::n()) %>%
  dplyr::distinct()

table(zaza$nbStation, zaza$Annee)

## remarque : le nombre de stations change en fonction des années. De plus, des fois on a pas le même 
# nombre de stations entre les mois d'une meme Annee

plot_ecoul_moisAVoir

nb_ecoulement_anneeMois <- onde_mois_usuel %>%
  mutate(lib_ecoul3mod = factor(lib_ecoul3mod, 
      levels = c("Assec", "Ecoulement non visible", "Ecoulement visible", "Donnée manquante"))) %>%
  group_by(Annee, Mois) %>%
  count(lib_ecoul3mod, .drop = FALSE) %>%
  mutate(freq = n / sum(n) *100)
  

## ecoulement et annee pour mois selectionnee
data_barplot_ecoul_interAnnee <- nb_ecoulement_anneeMois %>%
    dplyr::filter(Mois == moisAVoir) %>% 
    dplyr::ungroup()

## selection des assec
data_annee_assec_06 <- data_barplot_ecoul_interAnnee %>%
  filter(lib_ecoul3mod == "Assec") %>%
  arrange(n)

data_annee_assec_06

fig_nbAssec_O6_an <- ggplot2::ggplot(data = data_annee_assec_06, aes(x = reorder(Annee, n), y = n)) +
  ggplot2::geom_bar(position = position_dodge(), stat = "identity", fill = "lightblue") +
  ggplot2::labs(x = "Années des campagnes", y = "Nombre de stations",
                  caption = paste0("Données Onde, au ", Sys.Date()),
                  title = paste0("Comparaison des nombres d'assec en fonction des années (",lab_moisAVoir," 2012 - ", max(data_annee_assec_06$Annee),")")) +
  ggplot2::geom_text(aes(label = ifelse(n > 0, n, "")), vjust = -1, color = "black",
              position = position_dodge(0.9), size=3.5) +
  ggplot2::scale_x_discrete(breaks  = c(2012 : max(data_annee_assec_06$Annee)), 
                            labels = paste0(lab_moisAVoir," \n", c(2012 : max(data_annee_assec_06$Annee)))) +
  theme(text = element_text(size = 12),
        axis.text = element_text(size = 12))

ggsave(filename = paste0(doss_mois,"/output/nbAssec_",moisAVoir,"_annees.png"), plot = fig_nbAssec_O6_an, 
          width = 10, height = 7, device = "png")

fig_nbAssec_O6_an

### Nombre d'assec moyen

df_usuel_categ_obs_3mod %>%
  ungroup() %>%
  filter(Mois == moisAVoir, lib_ecoul3mod == "Assec",
          Annee != anneeAVoir) %>%
  summarize(ecartType = sd(NB, na.rm = TRUE), moyenne = mean(NB), 
                  mediane = median(NB, na.rm = TRUE))

df_usuel_categ_obs_3mod %>%
  filter(Mois == moisAVoir, lib_ecoul3mod == "Assec") %>%
  group_by(code_departement) %>%
  summarise(ecartType = sd(NB, na.rm = TRUE), moyenne = mean(NB), 
                  mediane = median(NB, na.rm = TRUE))

df_usuel_categ_obs_3mod %>%
  filter(Mois == moisAVoir, lib_ecoul3mod == "Assec") %>%
  group_by(Annee) %>%
  summarise(ecartType = sd(NB, na.rm = TRUE), moyenne = mean(NB), 
                  mediane = median(NB, na.rm = TRUE))

## pourcentages d'assecs
df_usuel_categ_obs_3mod %>%
  filter(Mois == moisAVoir, lib_ecoul3mod == "Assec") %>%
  group_by(Mois, code_departement) %>%
  summarise(ecartType = sd(frq, na.rm = TRUE), moyenne = mean(frq), 
                  mediane = median(frq, na.rm = TRUE))

## il faut etre sure que les stations comparees soit les memes
onde_mois_usuel %>%
  filter(Annee %in% c(2012, 2013, 2014)) %>%
  select(code_station) %>%
  distinct() %>%
  nrow()

## stations en situations deficitaires

deficite_normal_anneeMois <- onde_mois_usuel %>%
                              mutate(lib_ecoul3mod = factor(lib_ecoul3mod, 
                              levels = c("Assec", "Ecoulement non visible", "Ecoulement visible", "Donnée manquante"))) %>%
                              mutate(lib_ecoul3mod = forcats::fct_collapse(lib_ecoul3mod, A_ENV = c("Assec","Ecoulement non visible"))) %>% 
                              group_by(Annee, Mois) %>%
                              count(lib_ecoul3mod, .drop = FALSE) %>%
                              mutate(freq = n / sum(n) *100)
  

## ecoulement et annee pour mois selectionnee
data_barplot_deficit_interAnnee <- deficite_normal_anneeMois %>%
    dplyr::filter(Mois == moisAVoir) %>% 
    dplyr::ungroup()

## selection des assec
data_annee_assecNonvisible_mois <- data_barplot_deficit_interAnnee %>%
  filter(lib_ecoul3mod == "A_ENV")  %>%
  arrange(n)

data_annee_assecNonvisible_mois

fig_nbdeficit_mois_an <- ggplot2::ggplot(data = data_annee_assecNonvisible_mois, aes(x = reorder(Annee, n), y = n)) +
  ggplot2::geom_bar(position = position_dodge(), stat = "identity", fill = "lightblue") +
  ggplot2::labs(x = "Années des campagnes", y = "Nombre de stations",
                  caption = paste0("Données Onde, au ", Sys.Date()),
                  title = paste0("Comparaison des nombres de stations en déficit en fonction des années (",lab_moisAVoir," 2012 - ",max(data_annee_assecNonvisible_mois$Annee),")")) +
  ggplot2::geom_text(aes(label = ifelse(n > 0, n, "")), vjust = -1, color = "black",
              position = position_dodge(0.9), size=3.5) +
  ggplot2::scale_x_discrete(breaks  = c(2012 : max(data_annee_assecNonvisible_mois$Annee)), 
                            labels = paste0(lab_moisAVoir," \n", c(2012 : max(data_annee_assecNonvisible_mois$Annee)))) +
  theme(text = element_text(size = 12),
        axis.text = element_text(size = 12))

fig_nbdeficit_mois_an

ggsave(filename = paste0(doss_mois,"/output/deficit_",moisAVoir,"_annees.png"), plot = fig_nbdeficit_mois_an, 
          width = 10, height = 7, device = "png")



```

### Indices

```{r}

######## Indice ----

plot_indice_moisAVoir

# indice_onde_mois_usuel_mois

indice_onde_mois_usuel_mois %>%
  group_by(code_departement, Mois) %>%
  summarise(nb10 = sum(indice == 10, na.rm = TRUE),
            nbAutre = sum(indice != 10, na.rm = TRUE),
            prop = nb10 / (nb10 + nbAutre)) %>%
  filter(Mois == moisAVoir) %>%
  arrange(prop)

```

Calcul des médianes et moyennes des notes d'indices du mois par département : 2012 - `r max(indice_onde_mois_usuel_mois$Annee)`


```{r, median 2012_2024}

indice_onde_mois_usuel_mois %>%
  group_by(code_departement, Mois) %>%
  summarise(moyenne = mean(indice, na.rm = TRUE), mediane = median(indice, na.rm = TRUE), 
            mini = min(indice, na.rm = TRUE), maxi = max(indice, na.rm = TRUE)) %>%
  filter(Mois == moisAVoir) %>%
# attention, le cbind ne marche que si on a tous les dept !
  # cbind(indice2024 = indice_onde_mois_usuel_mois %>% filter(Annee == anneeAVoir, Mois == moisAVoir) %>% select(indice))
  left_join(., indice_onde_mois_usuel_mois %>% filter(Annee == anneeAVoir, Mois == moisAVoir) %>% select(code_departement, indice))

```


Calcul des médianes et moyennes des notes d'indices du mois par département : 2012 - `r max(indice_onde_mois_usuel_mois$Annee) - 1`


```{r,  median 2012_2023}

indice_onde_mois_usuel_mois %>%
  filter(Annee != anneeAVoir) %>%
  group_by(code_departement, Mois) %>%
  summarise(moyenne = mean(indice, na.rm = TRUE), mediane = median(indice, na.rm = TRUE),
            mini = min(indice, na.rm = TRUE), maxi = max(indice, na.rm = TRUE))  %>%
  filter(Mois == moisAVoir) %>%
# attention, le cbind ne marche que si on a tous les dept !
  # cbind(indice2024 = indice_onde_mois_usuel_mois %>% filter(Annee == anneeAVoir, Mois == moisAVoir) %>% select(indice))
  left_join(., indice_onde_mois_usuel_mois %>% filter(Annee == anneeAVoir, Mois == moisAVoir) %>% select(code_departement, indice))


```


### Evolution d'un mois sur l'autre

#### Comparaison avec le mois precedent


Nombre de stations pire, mieux et egales

TODO : avec les bassins


```{r}

evol_m_m_1 <- onde_mois_usuel %>%
                filter(Annee == anneeAVoir,
                            # selection du mois n et n-1
                        Mois  %in% c(moisAVoir, paste0("0",as.character(as.numeric(moisAVoir) - 1)))) %>%
                        # transfo en numeros pour faire la différence
                        mutate(lib_ecoul4mod_num = fct_recode(lib_ecoul4mod, "1" = "Assec", 
                                                                              "2" = "Ecoulement non visible",
                                                                              "3" = "Ecoulement visible faible",
                                                                              "4" = "Ecoulement visible acceptable")) %>%
                        select(code_station, libelle_cours_eau, Annee, Mois, 
                                lib_ecoul4mod_num, code_departement, libelle_bassin,
                                longitude, latitude)

## il faut mettre le tableau en deux colonnes des mois mois n et mois n-1
tab_mois_courant_evolution <- pivot_wider(evol_m_m_1, names_from = Mois, 
                              values_from = lib_ecoul4mod_num, values_fill = NA) %>%
          # les noms des colonnes vont changer en fonction des mois donc il nous faut un truc un peu generique
            rename_at(ncol(.) - 1, ~ "mois_n_moins_1") %>%
            rename_at(ncol(.), ~ "mois_n") %>%
            mutate(mois_n_moins_1 = as.numeric(mois_n_moins_1),
                  mois_n = as.numeric(mois_n),
                  evolution = case_when(
                  mois_n_moins_1 > mois_n ~ "Baisse",
                  mois_n_moins_1 < mois_n ~ "Hausse",
                  mois_n_moins_1 == mois_n ~ "Egalité",
                  .default = "Indeterminé"),
                  lib_ecoul4mod_mois_n_moins_1 = fct_recode(as.factor(mois_n_moins_1), "Assec" = "1", 
                                                                                            "Ecoulement non visible" = "2",
                                                                                            "Ecoulement visible faible" = "3",
                                                                                            "Ecoulement visible acceptable" = "4"),
                  lib_ecoul4mod_mois_n = fct_recode(as.factor(mois_n), "Assec" = "1", 
                                                                          "Ecoulement non visible" = "2",
                                                                          "Ecoulement visible faible" = "3",
                                                                          "Ecoulement visible acceptable" = "4"))

# il faut que l'on retrouve les bonnes valeurs entre les deux tableaux.
table(evol_m_m_1$Mois, evol_m_m_1$lib_ecoul4mod_num)

table(tab_mois_courant_evolution$mois_n_moins_1)
table(tab_mois_courant_evolution$mois_n)
table(tab_mois_courant_evolution$lib_ecoul4mod_mois_n)

## ok !

table(tab_mois_courant_evolution$evolution)

table(tab_mois_courant_evolution$evolution, tab_mois_courant_evolution$code_departement)

table(tab_mois_courant_evolution$evolution, tab_mois_courant_evolution$libelle_bassin)


table(paste(tab_mois_courant_evolution$mois_n_moins_1,"n-1"), tab_mois_courant_evolution$mois_n)

data_alluvial <- tab_mois_courant_evolution %>%
                        select(code_station, mois_n_moins_1, mois_n, evolution, libelle_bassin,
                        lib_ecoul4mod_mois_n_moins_1, lib_ecoul4mod_mois_n) 

data_alluvial_freq <- data_alluvial %>%
                        group_by(libelle_bassin, mois_n_moins_1, mois_n) %>%
                        select(mois_n_moins_1, mois_n, libelle_bassin) %>%
                        mutate(Freq = n()) %>%
                        distinct()

ggplot(data = data_alluvial_freq,
       aes(axis1 = mois_n_moins_1, axis2 = mois_n , y = Freq)) +
  scale_x_discrete(limits = c("Mois n-1", "Mois n"), expand = c(.2, .05)) +
  xlab("Classes d'écoulement") +
  ggalluvial::geom_alluvium(aes(fill = as.factor(mois_n))) +
  ggalluvial::geom_stratum() +
  geom_text(stat = "stratum", aes(label = after_stat(stratum))) +
  facet_wrap(~libelle_bassin, scales = "free_y") +
  scale_fill_manual(values = couleurs_ecoulement_4mod_num)

zaza <- as.data.frame(table(data_alluvial$mois_n_moins_1, data_alluvial$mois_n))


library(ggalluvial)

ggplot(data = zaza,
       aes(axis1 = Var1, axis2 = Var2, y = Freq)) +
  scale_x_discrete(limits = c("Mois n-1", "Mois n"), expand = c(.2, .05)) +
  xlab("Classes d'écoulement") +
  geom_alluvium(aes(fill = Var1)) +
  geom_stratum() +
  geom_text(stat = "stratum", aes(label = after_stat(stratum))) +
  theme_minimal()

```



```{r}

evol_m_m_1 <- onde_mois_usuel %>%
                filter(Annee == anneeAVoir,
                            # selection du mois n et n-1
                        Mois  %in% c(moisAVoir, paste0("0",as.character(as.numeric(moisAVoir) - 1)))) %>%
                        # transfo en numeros pour faire la différence
                        mutate(lib_ecoul4mod_num = fct_recode(lib_ecoul4mod, "1" = "Assec", 
                                                                              "2" = "Ecoulement non visible",
                                                                              "3" = "Ecoulement visible faible",
                                                                              "4" = "Ecoulement visible acceptable")) %>%
                        select(code_station, libelle_cours_eau, Annee, Mois, 
                                lib_ecoul4mod_num, code_departement, libelle_bassin,
                                longitude, latitude)

## il faut mettre le tableau en deux colonnes des mois mois n et mois n-1
tab_mois_courant_evolution <- pivot_wider(evol_m_m_1, names_from = Mois, 
                              values_from = lib_ecoul4mod_num, values_fill = NA) %>%
          # les noms des colonnes vont changer en fonction des mois donc il nous faut un truc un peu generique
            rename_at(ncol(.) - 1, ~ "mois_n_moins_1") %>%
            rename_at(ncol(.), ~ "mois_n") %>%
            mutate(mois_n_moins_1 = as.numeric(mois_n_moins_1),
                  mois_n = as.numeric(mois_n),
                  evolution = case_when(
                  mois_n_moins_1 > mois_n ~ "Baisse",
                  mois_n_moins_1 < mois_n ~ "Hausse",
                  mois_n_moins_1 == mois_n ~ "Egalité",
                  .default = "Indeterminé"),
                  lib_ecoul4mod_mois_n_moins_1 = fct_recode(as.factor(mois_n_moins_1), "Assec" = "1", 
                                                                                            "Ecoulement non visible" = "2",
                                                                                            "Ecoulement visible faible" = "3",
                                                                                            "Ecoulement visible acceptable" = "4"),
                  lib_ecoul4mod_mois_n = fct_recode(as.factor(mois_n), "Assec" = "1", 
                                                                          "Ecoulement non visible" = "2",
                                                                          "Ecoulement visible faible" = "3",
                                                                          "Ecoulement visible acceptable" = "4"))


data_alluvial <- tab_mois_courant_evolution %>%
                        select(code_station, mois_n_moins_1, mois_n, evolution, libelle_bassin,
                        lib_ecoul4mod_mois_n_moins_1, lib_ecoul4mod_mois_n) 


data_alluvial_freq2 <- data_alluvial %>%
                        group_by(libelle_bassin, lib_ecoul4mod_mois_n_moins_1, lib_ecoul4mod_mois_n) %>%
                        select(lib_ecoul4mod_mois_n_moins_1, lib_ecoul4mod_mois_n, libelle_bassin) %>%
                        mutate(Freq = n()) %>%
                        distinct()

plot_ggalluvial_bassin <- ggplot(data = data_alluvial_freq2,
       aes(axis1 = lib_ecoul4mod_mois_n_moins_1, axis2 = lib_ecoul4mod_mois_n , y = Freq)) +
  scale_x_discrete(limits = c("Mois n-1", "Mois n"), expand = c(.2, .05)) +
  # theme_void() +
  theme(legend.title = element_blank(), title.position="center",
         axis.text.y = element_blank(), axis.ticks.y = element_blank()) +
  ggalluvial::geom_alluvium(aes(fill = as.factor(lib_ecoul4mod_mois_n))) +
  ggalluvial::geom_stratum() +
  geom_text(stat = "stratum", aes(label = after_stat(stratum))) +
  facet_wrap(~libelle_bassin, scales = "free_y", ncol = 1) +
  scale_fill_manual(values = couleurs_ecoulement_4mod) +  
  ggplot2::labs(#x = paste("Mois", moisAVoir, "et le mois précédent"),
                y = "Classes d'écoulements",
                  caption = paste0("Données Onde, au ", Sys.Date()),
                  title = paste0("Diagramme montrant les classements des écoulements des mois ", 
                                  lab_moisAVoir, " (n) et du mois précedent (n-1) \n pour l'année ", anneeAVoir,
                              " en fonction des bassins."))

ggsave(filename = paste0(doss_mois,"/output/alluvial_",moisAVoir,"_",anneeAVoir,"_bassin.png"), 
          plot = plot_ggalluvial_bassin, width = 11, height = 10, device = "png")


```




```{r}


# comparaison avec le mois precedent 
evol_m_m_1 <- onde_mois_usuel %>%
                filter(Annee == anneeAVoir,
                            # selection du mois n et n-1
                        Mois  %in% c(paste0("0",as.character(as.numeric(moisAVoir)-2)), paste0("0",as.character(as.numeric(moisAVoir)-1)))) %>%
                        # transfo en numeros pour faire la différence
                        mutate(lib_ecoul4mod_num = fct_recode(lib_ecoul4mod, "1" = "Assec", 
                                                                              "2" = "Ecoulement non visible",
                                                                              "3" = "Ecoulement visible faible",
                                                                              "4" = "Ecoulement visible acceptable")) %>%
                        select(code_station, libelle_cours_eau, Annee, Mois, 
                                lib_ecoul4mod_num, code_departement,
                                longitude, latitude)


## il faut mettre le tableau en deux colonnes des mois mois n et mois n-1
tab_mois_courant_evolution <- pivot_wider(evol_m_m_1, names_from = Mois, 
                              values_from = lib_ecoul4mod_num, values_fill = NA) %>%
          # les noms des colonnes vont changer en fonction des mois donc il nous faut un truc un peu generique
            rename_at(ncol(.) - 1, ~ "mois_n_moins_1") %>%
            rename_at(ncol(.), ~ "mois_n") %>%
            mutate(mois_n_moins_1 = as.numeric(mois_n_moins_1),
                  mois_n = as.numeric(mois_n),
                  evolution = case_when(
                  mois_n_moins_1 > mois_n ~ "Baisse",
                  mois_n_moins_1 < mois_n ~ "Hausse",
                  mois_n_moins_1 == mois_n ~ "Egalité",
                  .default = "Indeterminé"),
                  lib_ecoul4mod_mois_n = fct_recode(as.factor(mois_n), "Assec" = "1", 
                                                                          "Ecoulement non visible" = "2",
                                                                          "Ecoulement visible faible" = "3",
                                                                          "Ecoulement visible acceptable" = "4"))


```




#### fleches d'évolution

Le but ici est de creer la comparaison entre le mois courant (n) et le mois precedent (n-1) pour récupérer l'évolution
de la situation (cf cartes onde sur le site et BSE de la dreal).

- Si la situation du mois n est pire alors evolution = baisse
- Si la siuation du mois n est mieux alors hausse
- Si la situation du mois n est égale au mois n-1 alors égalité
- Sinon situation indeterminée

Pour cela on transforme les libellés en chiffres :

- visible acceptable = 4
- visible faible = 3
- non visible = 2
- assec = 1


Le but maintenant est de faire une carte avec les fleches et la couleur est la valeur du mois n

[https://jtr13.github.io/cc21fall1/icons-and-symbols-in-r.html](https://jtr13.github.io/cc21fall1/icons-and-symbols-in-r.html)

[https://fontawesome.com/icons/arrow-down?f=classic&s=solid](https://fontawesome.com/icons/arrow-down?f=classic&s=solid)

```{r}

tab_mois_courant_evolution <- tab_mois_courant_evolution %>%
                                mutate(icon_evol = case_when(
                                        evolution == "Baisse" ~ "\uf063",
                                        evolution == "Hausse" ~ "\uf062",
                                        evolution == "Egalité" ~ "\u3d",
                                        .default = "\uf0c8"))

```


```{r}

geom_GE <- COGiter::departements_metro_geo %>%
  dplyr::filter(DEP %in% conf_dep) %>%
  sf::st_as_sfc() %>%
  sf::st_transform(crs = 4326)

```

```{r, echo=FALSE}

tab_mois_courant_evolution_sf <- tab_mois_courant_evolution %>% 
  sf::st_as_sf(coords = c("longitude", "latitude"), crs = 4326)

ggplot(tab_mois_courant_evolution_sf) +
  # ggspatial::annotation_map_tile("cartolight", zoom = 8) +
  ggplot2::geom_sf(data=geom_GE, fill = NA) +
  # ggplot2::geom_sf(aes(bg = lib_ecoul4mod), pch = 21, size = 2) +
  ggimage::geom_icon(aes(x = sf::st_coordinates(tab_mois_courant_evolution_sf)[,1],
                        y = sf::st_coordinates(tab_mois_courant_evolution_sf)[,2],
                        image = icon_evol, bg = lib_ecoul4mod_mois_n)) +
  # ggimage::geom_image()
  # geom_text(aes(x = sf::st_coordinates(tab_mois_courant_evolution_sf)[,1],
  #               y = sf::st_coordinates(tab_mois_courant_evolution_sf)[,2],
  #               label = icon_evol), 
  #            family = "Font Awesome 5 Free Solid", size = 3)  +
  ggplot2::scale_fill_manual(values = couleurs_ecoulement_4mod, name = "Observations Onde") +
  labs(caption = glue::glue("Données Onde (OFB) \n", "Fond de carte : OpenStreetMap\n","{Sys.Date()}")) 


```

:::callout::warning

Il y a des différences de sens de fléches avec le BSE de la dreal !! Et pas forcement toutes inversées.

:::






































