---
title: "pre-analyse onde"
author: "Julie Guéguen"
date: today
title-block-banner: true
format:
  html:
    toc: true
    toc-depth: 5
    link-external-icon: true
    link-external-newwindow: true
    theme: lumen
    code-fold: show
    code-summary: "Show the code"
editor_options: 
  chunk_output_type: console
  markdown:
    wrap: 100
---

<!-- # tableaux format pour pdf ?-->

```{=html}

<style  type="text/css">
.main-container { 
width: 2800px !important; 
margin-left: auto;
margin-right: auto;
max-width:2800px !important;
}
.header-panel {
background-color: #971b72;
}

.justify {
  text-align: justify !important
}

</style>


```

```{r, messages=FALSE, warning=FALSE}


##########
# Library ----
##########

require(tidyr, quietly = TRUE)
require(dplyr, quietly = TRUE)
require(ggplot2, quietly = TRUE)
require(lubridate, quietly = TRUE)


##########
# Lecture des fichiers ----
##########

source("_config.R")

load(paste0(doss_mois,"/output/graphiques.rda"))
load(paste0(doss_mois,"/data/donnees_generales.rda"))

couleur_ecoulement <- c("Assec" = "#d3313f", "Ecoulement visible" = "#269ed2",
                        "Ecoulement non visible" = "#ef8b36", "Observations manquantes" = "#b6b7b8")


```

```{r}

######## Ecoulement ----

####################
#### Campagne actuelle

# verif annee
unique(onde_DC_usuelles$Annee)

# nombre de stations prelevees = 319 ?
dim(onde_DC_usuelles)

if(nrow(onde_DC_usuelles) != 319){
  print("Attention peut être un probleme")  
}


# Quelle semaine de prelevement ?
unique(lubridate::week(lubridate::ymd(onde_DC_usuelles$date_campagne)))

table(onde_DC_usuelles$date_campagne)

```

:::callout-warning

Il y a des erreurs sur les affectations de bassins (cf. mail Joséphine et Céline)

- Corrections effectuées via Qgis. 
- Les nouveaux bassins sont contenus dans le fichier "bassins_stationsOnde_corrQgis.csv"

Remarque : trois stations sont concernées (NIXEVILLE-BLERCOURT, SAULVAUX, AINVELLE). Deux dans dans la Meuse et une dans les Vosges.

Remarque2 : Corrigé directement dans le script 03_preparer_data.R
:::

```{r}


### Nombre de station par bassin

table(onde_DC_usuelles$libelle_bassin)

table(onde_DC_usuelles$libelle_bassin, onde_DC_usuelles$code_departement )

table(onde_DC_usuelles$date_campagne, onde_DC_usuelles$code_departement)

## departement manquant

dpt_manquants <- setdiff(conf_dep, unique(onde_DC_usuelles$code_departement))

if(length(dpt_manquants) != 0){
  print(paste0("Il manque les données pour les departements suivant : ", paste0(dpt_manquants, collapse =", ")))
}

```



```{r}


# calculer delta entre dept

onde_DC_usuelles %>%
  dplyr::select(code_departement, date_campagne) %>%
  dplyr::group_by(code_departement) %>%
  dplyr::summarise(maxi_date = max(date_campagne),
                   mini_date = min(date_campagne), delta_date = max(date_campagne) - min(date_campagne)) %>%
  dplyr::ungroup()

### Nombre de typologie d'écoulement

table(onde_DC_usuelles$lib_ecoul3mod)

table(onde_DC_usuelles$lib_ecoul3mod, onde_DC_usuelles$code_departement)  %>%
as.data.frame.matrix() %>%
  rownames_to_column("libellé écoulement") %>%
  flextable() %>%
  autofit() %>%
  theme_zebra()

table(onde_DC_usuelles$lib_ecoul4mod, onde_DC_usuelles$code_departement) %>%
as.data.frame.matrix() %>%
  rownames_to_column("libellé écoulement") %>%
  flextable() %>%
  autofit() %>%
  theme_zebra()


table(onde_DC_usuelles$lib_ecoul3mod, onde_DC_usuelles$libelle_bassin) %>%
as.data.frame.matrix() %>%
  rownames_to_column("libellé écoulement") %>%
  flextable() %>%
  autofit() %>%
  theme_zebra()

table(onde_DC_usuelles$lib_ecoul4mod, onde_DC_usuelles$libelle_bassin) %>%
as.data.frame.matrix() %>%
  rownames_to_column("libellé écoulement") %>%
  flextable() %>%
  autofit() %>%
  theme_zebra()

## commentaire

# table(onde_DC_usuelles$commentaire_sur_la_campagne, onde_DC_usuelles$code_departement )

```


```{r}

# propluvia n'existe plus, maintenant tout est sur vigieau :
# https://www.data.gouv.fr/fr/datasets/donnee-secheresse-vigieau/

# connexion API (script pyton pret...)

# ou telechargement geojson pour les polygones

```



```{r}


## stations assec

onde_DC_usuelles %>%
  dplyr::filter(lib_ecoul3mod == "Assec") %>%
  dplyr::select(libelle_cours_eau, code_departement, libelle_bassin)

## barplot par mois de la situation

data_barplot <- onde_mois_usuel %>%
  dplyr::filter(Annee == max(Annee)) %>%
  dplyr::select(lib_ecoul3mod, Mois, code_station ) %>%
  dplyr::group_by(Mois) %>%
  dplyr::count(lib_ecoul3mod, .drop = FALSE)

ggplot(data_barplot, aes(fill= lib_ecoul3mod, 
                         x = Mois, y = n)) +
  geom_bar(position = position_dodge(), stat = "identity") +
  geom_text(aes(label = ifelse(n > 0, n, "")), vjust = -1, color = "black",
            position = position_dodge(0.9), size=3.5) +
  scale_fill_manual(values = couleur_ecoulement, drop = FALSE, name = "") +
  ylim(c(0, max(data_barplot$n)+2)) +
  labs(x = "Mois des campagnes usuelles", y = "Nombre de stations",
       caption = "Données Onde, au 07/06/24",
       title = paste0("Situation des typologies nationales d'écoulement pour la région Grand Est - Campagne ", anneeAVoir)) +
  theme_light() +
  theme(text = element_text(size = 12),
        axis.text = element_text(size = 12)) +
  scale_x_discrete(labels = paste0(c("Mai", "Juin", "Juillet", "Août", "Septembre"), "\n 2024"))

plot_ecoul_anneeAVoir


bilan_cond_reg_typo_nat

bilan_cond_reg_typo_dep

assecs_consecutifs_reg


####################
#### Comparaison inter-annuelle hist + courante

## ecoulement

zaza <- onde_DC_usuelles %>%
  dplyr::select(Mois, Annee) %>%
  dplyr::group_by(Mois, Annee) %>%
  dplyr::mutate(nbStation = dplyr::n()) %>%
  dplyr::distinct()

zaza

## <!> par construction <!>
zaza <- onde_mois_usuel %>%
  dplyr::select(Mois, Annee) %>%
  dplyr::group_by(Mois, Annee) %>%
  dplyr::mutate(nbStation = dplyr::n()) %>%
  dplyr::distinct()

table(zaza$nbStation, zaza$Annee)

## remarque : le nombre de stations change en fonction des années. De plus, des fois on a pas le même 
# nombre de stations entre les mois d'une meme Annee

plot_ecoul_moisAVoir

nb_ecoulement_anneeMois <- onde_mois_usuel %>%
  mutate(lib_ecoul3mod = factor(lib_ecoul3mod, 
      levels = c("Assec", "Ecoulement non visible", "Ecoulement visible", "Donnée manquante"))) %>%
  group_by(Annee, Mois) %>%
  count(lib_ecoul3mod, .drop = FALSE) %>%
  mutate(freq = n / sum(n) *100)
  

## ecoulement et annee pour mois selectionnee
data_barplot_ecoul_interAnnee <- nb_ecoulement_anneeMois %>%
    dplyr::filter(Mois == moisAVoir) %>% 
    dplyr::ungroup()

## selection des assec
data_annee_assec_06 <- data_barplot_ecoul_interAnnee %>%
  filter(lib_ecoul3mod == "Assec") %>%
  arrange(n)

data_annee_assec_06

fig_nbAssec_O6_an <- ggplot2::ggplot(data = data_annee_assec_06, aes(x = reorder(Annee, n), y = n)) +
  ggplot2::geom_bar(position = position_dodge(), stat = "identity", fill = "lightblue") +
  ggplot2::labs(x = "Années des campagnes", y = "Nombre de stations",
                  caption = paste0("Données Onde, au ", Sys.Date()),
                  title = paste0("Comparaison des nombres d'assec en fonction des années (",lab_moisAVoir," 2012 - 2024)")) +
  ggplot2::geom_text(aes(label = ifelse(n > 0, n, "")), vjust = -1, color = "black",
              position = position_dodge(0.9), size=3.5) +
  ggplot2::scale_x_discrete(breaks  = c(2012 : 2024), labels = paste0(lab_moisAVoir," \n", c(2012 : 2024))) +
  theme(text = element_text(size = 12),
        axis.text = element_text(size = 12))

ggsave(filename = paste0(doss_mois,"/output/nbAssec_juin_annees.png"), plot = fig_nbAssec_O6_an, 
          width = 10, height = 7, device = "png")


## il faut etre sure que les stations comparees soit les memes
onde_mois_usuel %>%
  filter(Annee %in% c(2012, 2013, 2014)) %>%
  select(code_station) %>%
  distinct() %>%
  nrow()


```

```{r}

######## Indice ----

plot_indice_moisAVoir

# indice_onde_mois_usuel_mois

indice_onde_mois_usuel_mois %>%
  group_by(code_departement, Mois) %>%
  summarise(nb10 = sum(indice == 10, na.rm = TRUE),
            nbAutre = sum(indice != 10, na.rm = TRUE),
            prop = nb10 / (nb10 + nbAutre)) %>%
  filter(Mois == moisAVoir) %>%
  arrange(prop)

```

