---
title: "Etat de la situation au xx \n Campagne Onde de `r paste0(params$mois_campagne, '/', params$annee_campagne)`"
subtitle: "Présentation des observations ONDE"
author: "OFB, DR `r params$region_dr`"
date: last-modified
description: "Rapport Onde campagne du `r paste0(params$mois_campagne, '/', params$annee_campagne)`"
format:
  docx: 
    reference-doc: "modele_word_rapport_OFB.docx"
execute: 
  cache: refresh

params:
  annee_campagne: NULL
  mois_campagne: NULL
  region_dr: NULL
  doss_mois: NULL
  conf_dep: NULL
editor_options: 
  chunk_output_type: console
callout-appearance: default

---

```{r setup, include = FALSE}

knitr::opts_chunk$set(echo = FALSE,
                      warning = FALSE, 
                      message = FALSE)
knitr::knit_hooks$set(crop = knitr::hook_pdfcrop)
options(warn=-1)

if(!require("tidyverse")) install.packages('tidyverse')
if(!require("patchwork")) install.packages('patchwork')
if(!require("flextable")) install.packages('flextable')
if(!require("ggplot2")) install.packages('ggplot2')
if(!require("magick")) install.packages('magick')
if(!require("COGiter")) devtools::install_github("MaelTheuliere/COGiter")
if(!require("ggalluvial")) install.packages('ggalluvial')
if(!require("mapsf")) install.packages('mapsf')

```

\newpage

```{=html}

<style  type="text/css">

.main-container { 
width: 2800px !important; 
margin-left: auto;
margin-right: auto;
max-width:2800px !important;
}
.header-panel {
background-color: #971b72;
}

.justify {
  text-align: justify !important
}

.colassec {
  color: #d3313f;
}

</style>

```

```{r var1}

load(here::here(paste0(params$doss_mois,"/output/graphiques.rda")))
load(here::here(paste0(params$doss_mois,"/data/donnees_generales.rda")))

date_campagne <- max(unique(onde_DC_usuelles$date_campagne), na.rm = TRUE)

# rem : normalement c'est la meme que anneeAVoir mais comme ça on verif si pb ou pas
annee_campagne_data <- unique(onde_DC_usuelles$Annee)

mois_campagne_lib <- unique(lubridate::month(as.Date(onde_DC_usuelles$date_campagne), label = TRUE, abbr = FALSE))

num_semaine <- sort(unique(lubridate::week(onde_DC_usuelles$date_campagne)))

mois_annee_lab <- paste(mois_campagne_lib, annee_campagne_data)

###

nbBassin <- table(onde_DC_usuelles$libelle_bassin)

###

couleur_ecoulement <- c("Assec" = "#d3313f", "Ecoulement visible" = "#269ed2",
                        "Ecoulement non visible" = "#ef8b36", "Observations manquantes" = "#b6b7b8")

couleurs_ecoulement_4mod <- c(
    "Ecoulement visible acceptable" = "#4575b4",
    "Ecoulement visible faible" = "#bdd7e7",
    "Ecoulement non visible" = "#fe9929",
    "Assec" = "#d73027",
    "Observation impossible" = "grey50",
    "Donnée manquante" = "grey90"
      )

couleurs_ecoulement_3mod <- c(
    "Ecoulement visible" = "#4575b4",
    "Ecoulement non visible" = "#fe9929",
    "Assec" = "#d73027",
    "Observation impossible" = "grey50",
    "Donnée manquante" = "grey90"
      )
 

info_dept <- info_stations %>%
  filter(code_station %in% onde_DC_usuelles$code_station) %>%
  select(code_departement, libelle_departement, libelle_region) %>%
  distinct() %>%
  arrange(code_departement)
  

my_theme <- function(x, ...) {
  
      std_border <- officer::fp_border(width = 1, color = "white")

    x <- x %>%
      colformat_double(big.mark = "'", decimal.mark = ",", digits = 1) %>%
      set_table_properties(layout = "fixed") %>%
       theme_zebra(odd_body = "#56C3EE", even_body = "#92D4F3", 
                 odd_header = "#BBD895") %>%
      border_outer(part="all", border = std_border ) %>%
      border_inner_h(border = std_border, part="all") %>%
      border_inner_v(border = std_border, part="all") %>%
      align(align = "center", part = "all") #%>%
      # autofit()
    return(x)
}
# my_theme(ft)

# palette OFB
## https://coolors.co/palette/202e55-337bc8-51c0ed-7dd1f5-256d23-2aa028-7dbb4c-9dc763
# 
#202e55, #337bc8, #51c0ed, #7dd1f5, #256d23, #2aa028, #7dbb4c, #9dc763

```


::: justify
# INTRODUCTION

L’Office français de la biodiversité (OFB) présente dans les Bulletins de Situation Hydrologique de bassin les observations collectées dans le cadre de l’Observatoire National Des Etiages (ONDE), qui vise à apporter de l’information sur l’évolution quantitative des ressources en eau sur des secteurs où le réseau de suivi traditionnel est moins dense.

S’il y a lieu, des éléments sur les conséquences des conditions hydro-climatiques remarquables sur les habitats et le fonctionnement des milieux aquatiques sont également présentés.

# ETAT DE L’ECOULEMENT DANS LES COURS D’EAU

## Présentation de l’observatoire ONDE

Le Ministère en charge de l’Écologie a mis en œuvre en 2004 un "plan d'action sécheresse" national visant à minimiser les impacts des crises hydro-climatiques, telle que celle connue en 2003. Ce plan s'articule autour de 3 axes : anticiper la crise, améliorer la gestion de crise et lutter contre les déséquilibres demande/ressource en eau. Dans ce cadre, l’ONEMA (aujourd’hui OFB) a développé en 2004 un dispositif métropolitain d'observation des assecs : le Réseau d'Observation de Crise des Assecs (ROCA). En 2010, un travail sur l’évolution de ce réseau a été mené et a abouti en 2012 à la mise en place de l’Observatoire National Des Etiages (ONDE).

Le nouvel observatoire ONDE, qui se substitue au ROCA, présente un double objectif : constituer un réseau de connaissance stable sur les étiages estivaux et être un outil d’aide à la gestion de crise.

Ainsi, le réseau de stations d’observation (minimum 30 stations par département) a été constitué pour être représentatif des situations hydrographiques de chaque département et permettre le suivi des phénomènes d’étiages estivaux, de leur fréquence d’apparition et leur intensité. Afin de renforcer la surveillance existante des milieux, les stations ONDE sont majoritairement positionnées sur des petits cours d’eau (têtes de bassins…) et doivent ainsi renseigner sur les situations hydrographiques de ces milieux non couverts par d’autres dispositifs de suivi (stations hydrométriques alimentant la banque HYDRO…).

L’écoulement du cours d’eau sur chaque station est apprécié visuellement selon 3 modalités (*Typologie nationale*) : <!-- Je ne sais pas ou est defini Ecoulement_style and co ! cf skeleton_DR.Rmd -->

-   [**Ecoulement visible**]{custom-style="Ecoulement_style"} : station présentant un écoulement continu et visible à l'œil nu ;

-   [**Ecoulement non visible**]{custom-style="Ecoulement_nonvisible_style"} : station dont le lit est toujours en eau mais le débit est nul ;

-   [**Assec**]{custom-style="Assec_style"} : station où l'eau est absente (évaporée ou infiltrée) sur plus de 50 % de la surface du lit mineur.

La période d’activité de l’observatoire est de mai à septembre. Les observations sont prolongées au-delà de cette période si les écoulements ne sont pas revenus à une situation normale. La fréquence usuelle de suivi est une fois par mois : les observations sont réalisées au plus près du 25 de chaque mois. Afin de répondre aux besoins des acteurs de la gestion de la ressource en eau, particulièrement en période de crise, les observations sur le réseau de stations ONDE peuvent s'effectuer à une période différente ou à une fréquence plus soutenue.

Le calcul d’un indice ONDE permet de comparer les campagnes d’observations entre elles. Il varie entre 0 (si toutes les stations sont en assec) et 10 (si toutes les stations présentent un écoulement visible). Cet indice ne pourra pas être calculé dans le cas de suivi sur un sous-échantillon de stations.

Les résultats de l’observatoire ONDE sont diffusés mensuellement dans les bulletins de situation hydrologique de mai à septembre.

Pour plus d’information sur ONDE : <https://www.eaufrance.fr/observatoire-national-des-etiages>

## Situation au `r format(date_campagne, "%d/%m/%y")`

La Xème campagne usuelle d’observation du réseau ONDE pour l’année `r params$annee_campagne` s'est déroulée au cours de la semaine `r num_semaine` (du `r format(min(unique(onde_DC_usuelles$date_campagne), na.rm = TRUE), "%d/%m/%Y")` au `r format(max(unique(onde_DC_usuelles$date_campagne), na.rm = TRUE), "%d/%m/%Y")`).

-- TODO verifier numero de semaine --

Elle a été réalisée par les services départementaux de l’Office français de la biodiversité.

Au total, ce réseau comprend `r nrow(onde_DC_usuelles)` stations pour la région Grand Est, réparties de la façon suivante :

-   `r nbBassin[1]` pour le bassin `r names(nbBassin[1])`

-   `r nbBassin[2]` pour le bassin `r names(nbBassin[2])`

-   `r nbBassin[3]` pour le bassin `r names(nbBassin[3])`


### Cartographie de la situation

<!-- Rappel : pour creer la carte sur onde : faire apparaitre la couche departement, selectionner les modalites d'écoulements, campagne usuelle, 4 modalites, imprimer, image -->

```{r GE}
 
geom_GE <- COGiter::departements_metro_geo %>%
  dplyr::filter(DEP %in% params$conf_dep) %>%
  sf::st_as_sfc() %>%
  sf::st_transform(crs = 4326)

```

```{r coord, echo=FALSE}

onde_DC_usuelles_sf <- onde_DC_usuelles %>% 
  sf::st_as_sf(coords = c("longitude", "latitude"), crs = 4326) %>%
  mutate(lib_ecoul3mod = as.factor(lib_ecoul3mod))

carte <- ggplot(onde_DC_usuelles_sf) +
  ggspatial::annotation_map_tile("cartolight", zoom = 8) +
  ggplot2::geom_sf(data = geom_GE, color = "black", fill = NA, show.legend = FALSE) +
  ggplot2::geom_sf(aes(bg = lib_ecoul3mod), pch = 21, size = 2) +
  ggplot2::scale_fill_manual(values = couleurs_ecoulement_3mod, 
                             name = "Modalités d'écoulement",
                             labels = paste0(levels(onde_DC_usuelles_sf$lib_ecoul3mod), " (",table(onde_DC_usuelles_sf$lib_ecoul3mod),")")) +
  ggplot2::labs(caption = glue::glue("Données Onde (OFB) \n", "Fond de carte : OpenStreetMap\n","{Sys.Date()}"))  +
  ggspatial::annotation_scale(location = "bl", width_hint = 0.5) +
  theme(legend.key = element_rect(fill = "white"))

# mapsf::mf_map(carte) +
#   mapsf::mf_scale(size = 20, lwd = 2, cex = 1.2)

# ggsave(filename = paste0(doss_mois,"/output/carte_onde.png"), 
#        plot = carte, 
#        width = 11, height = 7, device = "png",dpi = 100)

```

```{r carte, fig.width=10, fig.height=6}
#| label: fig-carto
#| fig-cap: !expr (glue::glue("Carte des situations d'écoulements pour la région Grand Est - Campagne usuelle ", mois_annee_lab))
#| fig-cap-location: bottom
#| 
carte

```

--- TODO : Ajouter le contexte hydrique du mois ---


Le contexte hydrique du mois de `r mois_campagne_lib`

```{r fig2, fig.width=10, fig.height=6}
#| label: fig-plotecoulement
#| fig-cap: !expr paste0("Diagramme présentant les situations d'écoulement pour la région Grand Est - Campagne usuelle ", mois_annee_lab)
#| fig-cap-location: bottom
# figure situation ecoulement campagne annee

plot(plot_ecoul_anneeAVoir)

```


```{r var2}

nb_typoNat <- df_usuel_categ_obs_3mod_region %>%
  dplyr::filter(Mois == (params$mois_campagne) & Annee == (params$annee_campagne))

pourc_norm <- nb_typoNat %>%
  dplyr::filter(lib_ecoul3mod == "Ecoulement visible") %>%
  dplyr::pull(frq) %>%
  signif(., 2)

pourc_deficit <- nb_typoNat %>%
  filter(lib_ecoul3mod %in% c("Assec","Ecoulement non visible")) %>%
  summarise(deficit = sum(frq)) %>%
  pull(deficit) %>%
  signif(., 2)

```

Pour `r params$annee_campagne`, à la fin du mois de `r mois_campagne_lib`, on constate que selon les modalités nationales établies dans le cadre du réseau ONDE, `r pourc_norm`% des stations présentent une situation d'écoulement normal ("Ecoulement visible") et `r pourc_deficit`% présentent une situation déficitaire ("Assec" et "Ecoulement non visible").


```{r}
#| label: tbl-tab1
#| tbl-cap: !expr glue::glue("Modalités Onde en fonction des départements du Grand Est - Campagne usuelle {mois_annee_lab}")
#| tbl-cap-location: top

# Source - https://stackoverflow.com/a/74619548
# Posted by akrun
# Retrieved 2026-07-30, License - CC BY-SA 4.0
# #| fig-cap: !expr glue::glue("This should be {params$txt}") 

table(onde_DC_usuelles$lib_ecoul3mod, onde_DC_usuelles$code_departement)  %>%
  as.data.frame.matrix() %>%
  rownames_to_column("Lib_ecoul") %>%
  flextable::flextable() %>%
  flextable::autofit() %>%
  flextable::my_theme() %>%
  flextable::set_caption(caption = paste0("Modalités Onde en fonction des départements du Grand Est - Campagne usuelle  ", mois_annee_lab)) %>%
  flextable::set_header_labels(Lib_ecoul = "Libellé écoulement")

```

--- separation tableaux ---


### Bassins

```{r}
#| label: tbl-tab2
#| tbl-cap: !expr paste0("Modalités Onde en fonction des bassins hydrographiques du Grand Est - Campagne usuelle  ", mois_annee_lab)
#| tbl-cap-location: top
#| 
table(onde_DC_usuelles$lib_ecoul3mod, onde_DC_usuelles$libelle_bassin) %>%
  as.data.frame.matrix() %>%
  tibble::rownames_to_column("Lib_ecoul") %>%
  arrange(Lib_ecoul) %>%
  flextable::flextable() %>%
  flextable::autofit() %>%
  flextable::my_theme() %>%
  flextable::set_caption(caption = paste0("Modalités Onde en fonction des bassins hydrographiques du Grand Est - Campagne usuelle  ", mois_annee_lab)) %>%
  flextable::set_header_labels(Lib_ecoul = "Libellé écoulement")



# onde_DC_usuelles %>%
#   group_by(libelle_bassin, lib_ecoul3mod) %>%
#       dplyr::summarise(NB = dplyr::n(), .groups = "drop_last") %>%
#       dplyr::mutate(frq = NB / sum(NB) *100) 
      
```

--- separation tableaux ---


```{r}
#| label: tbl-tab3
#| tbl-cap: !expr paste0("Pourcentage des modalités Onde en fonction des bassins hydrographiques du Grand Est - Campagne usuelle  ", mois_annee_lab)
#| tbl-cap-location: top

onde_DC_usuelles %>%
  summarise(n = n(), .by = c(libelle_bassin, lib_ecoul3mod)) %>%
  group_by(libelle_bassin) %>%
  mutate(pourc = n/sum(n)*100) %>%
  ungroup() %>%
  select(libelle_bassin, lib_ecoul3mod, pourc) %>%
  pivot_wider(names_from = libelle_bassin,
              values_from = c(pourc), values_fill = 0) %>%
  select(lib_ecoul3mod, `Rhin-Meuse`,	`Rhône-Méditerranée`,	`Seine-Normandie`) %>%
    flextable() %>%
    autofit() %>%
    my_theme() %>%
    set_caption(caption = paste0("Pourcentage des modalités Onde en fonction des bassins hydrographiques du Grand Est - Campagne usuelle  ", mois_annee_lab))  %>%
  set_header_labels(lib_ecoul3mod = "Libellé écoulement")


```

--- separation tableaux ---

<!-- taille point ? -->

```{r}
#| label: tbl-tab4
#| tbl-cap: !expr glue::glue("Nombre de stations en déficit en fonction des bassins du Grand Est - Campagne usuelle {mois_annee_lab}")
#| tbl-cap-location: top
#| 
onde_DC_usuelles %>%
    dplyr::group_by(libelle_bassin) %>% 
    dplyr::summarise(
      n_donnees = dplyr::n(),
      n_deficit = length(lib_ecoul3mod[lib_ecoul3mod %in% c('Assec', "Ecoulement non visible")]),
      .groups = "drop"
    ) %>%
    dplyr::mutate(
      pourcentage_deficit = round(n_deficit / n_donnees * 100, digits = 2),
      # taille_point = sqrt(pourcentage_assecs)
    ) %>%
    flextable() %>%
    autofit() %>%
    my_theme()  %>%
  set_header_labels(libelle_bassin = "Bassin",
                    n_donnees = "Nombre de stations",
                    n_deficit = "Nombre de stations en déficit",
                    pourcentage_deficit = "Pourcentage des stations en déficit")


```

--- TODO : Description selon les bassins ---

Sur le bassin Seine-Normandie en région Grand Est, 

Sur le bassin Rhin-Meuse en région Grand Est, 

Sur le bassin Rhône-Méditerrané en région Grand Est, 


### Comparaison avec la situation du mois précédent


Vérification (a supprimer) : Comparaison entre les mois : `r c((params$mois_campagne), paste0("0",as.character(as.numeric((params$mois_campagne)) - 1)))`

```{r}

mois_prec <- paste0("0",as.character(as.numeric((params$mois_campagne)) - 1))

mois_prec_lab <- unique(lubridate::month((as.Date(onde_DC_usuelles$date_campagne) - months(1)), label = TRUE, abbr = FALSE))

evol_m_m_1 <- onde_mois_usuel %>%
                filter(Annee == params$annee_campagne &
                            # selection du mois n et n-1
                        Mois  %in% c((params$mois_campagne), mois_prec)) %>%

                        # transfo en numeros pour faire la différence
                        mutate(lib_ecoul3mod_num = fct_recode(lib_ecoul3mod, "1" = "Assec", 
                                                                              "2" = "Ecoulement non visible",
                                                                              "3" = "Ecoulement visible")) %>%
                        select(code_station, libelle_cours_eau, Annee, Mois, 
                                lib_ecoul3mod_num, code_departement, libelle_bassin,
                                longitude, latitude)

## il faut mettre le tableau en deux colonnes des mois mois n et mois n-1
tab_mois_courant_evolution <- pivot_wider(evol_m_m_1, names_from = Mois, 
                              values_from = lib_ecoul3mod_num, values_fill = NA) %>%
          # les noms des colonnes vont changer en fonction des mois donc il nous faut un truc un peu generique
          # TODO : attention ne marche pas si on est au mois de mai !!!
            rename_at(ncol(.) - 1, ~ "mois_n_moins_1") %>%
            rename_at(ncol(.), ~ "mois_n") %>%
            mutate(mois_n_moins_1 = as.numeric(mois_n_moins_1),
                  mois_n = as.numeric(mois_n),
                  evolution = case_when(
                  mois_n_moins_1 > mois_n ~ "Baisse",
                  mois_n_moins_1 < mois_n ~ "Hausse",
                  mois_n_moins_1 == mois_n ~ "Egalité",
                  .default = "Indeterminé"),
                  lib_ecoul3mod_mois_n_moins_1 = fct_recode(as.factor(mois_n_moins_1), "Assec" = "1", 
                                                                                            "Ecoulement non visible" = "2",
                                                                                            "Ecoulement visible" = "3"),
                  lib_ecoul3mod_mois_n = fct_recode(as.factor(mois_n), "Assec" = "1", 
                                                                          "Ecoulement non visible" = "2",
                                                                          "Ecoulement visible" = "3"))

```


Les tableaux suivants présentent le nombre de station en fonction de l'évolution observée de l'écoulement entre le mois en cours et le mois précédent (Baisse, Egalité ou Hausse).
Les classes d'écoulement nationales sont utilisées ici pour déterminer l'évolution.

::: {.callout-tip}
# A noter
- Une station classée en "Baisse" signifie que le statut de l'écoulement s'est dégradé par rapport au mois précédent.
*La station 1 avait comme écoulement « écoulement visible » en août (mois précédent), elle a pour le mois de septembre (mois actuel) un écoulement « Assec ».*
- Une station classée en "Hausse" signifie que le statut de l'écoulement s'est amélioré par rapport au mois précédent.
*La station 2 avait comme écoulement « écoulement non visible » en août (mois précédent), elle a pour le mois de septembre (mois actuel)un écoulement « écoulement visible ».*
- Une station classée en "Egalité" signifie que le statut de l'écoulement est le même que le mois précédent.

:::

--- Ligne à effacer - separation tableaux ---


Remarque JLO : Pas pertinent car non relié avec les modalités d'écoulements

```{r}
#| label: tbl-tab5
#| tbl-cap: !expr paste0("Evolution de l'écoulement par rapport au mois précédent - Campagne usuelle  ", mois_annee_lab)
#| tbl-cap-location: top
tab_mois_courant_evolution %>%
  group_by(evolution) %>%
  summarize(Nb = n(), pourc = Nb/sum(Nb)) %>%
    flextable() %>%
    autofit() %>%
    my_theme() %>%
  set_caption(caption = paste0("Evolution de l'écoulement par rapport au mois précédent - Campagne usuelle  ", mois_annee_lab))  %>%
  set_header_labels(evolution = "Evolution",
                    Nb = "Nombre de stations", pourc = "Pourcentage (%)")

```


```{r}
#| label: tbl-tabJLO
#| tbl-cap: !expr paste0("Evolution de l'écoulement par rapport au mois précédent - Campagne usuelle  ", mois_annee_lab)
#| tbl-cap-location: top
tab_mois_courant_evolution %>%
  group_by(evolution,lib_ecoul3mod_mois_n) %>%
  summarize(Nb = n(), .groups = "drop") %>%
  pivot_wider(names_from = lib_ecoul3mod_mois_n, values_from = Nb,values_fill = 0) %>%
    flextable() %>%
    autofit() %>%
    my_theme() %>%
  set_caption(caption = paste0("Evolution de l'écoulement par rapport au mois précédent - Campagne usuelle  ", mois_annee_lab))  %>%
  set_header_labels(evolution = "Evolution",
                    Nb = "Nombre de stations", pourc = "Pourcentage (%)")

```

```{r}

tab_mois_courant_evolution %>%
  select(lib_ecoul3mod_mois_n_moins_1, lib_ecoul3mod_mois_n ) %>%
  group_by(lib_ecoul3mod_mois_n_moins_1, lib_ecoul3mod_mois_n ) %>%
  count() %>%
  pivot_wider(names_from = lib_ecoul3mod_mois_n, values_from = n,values_fill = 0)


```

--- TODO : Description evolution ---

ezaezaeza


```{r}
#| label: tbl-tab6
#| tbl-cap: !expr paste0("Evolution de l'écoulement par rapport au mois précédent en fonction des départements - Campagne usuelle  ", mois_annee_lab)
#| tbl-cap-location: top
#| 
tab_mois_courant_evolution %>%
  group_by(evolution, code_departement) %>%
  summarize(Nb = n()) %>%
  pivot_wider(names_from = code_departement,
              values_from = c(Nb), values_fill = 0) %>%
    flextable() %>%
    autofit() %>%
    my_theme() %>%
  set_caption(caption = paste0("Evolution de l'écoulement par rapport au mois précédent en fonction des départements - Campagne usuelle  ", mois_annee_lab))


```


--- INSERER TEXTE ---

--- separation tableaux ---


```{r}
#| label: tbl-tab7
#| tbl-cap: !expr paste0("Evolution de l'écoulement par rapport au mois précédent en fonction des bassins - Campagne usuelle  ", mois_annee_lab)
#| tbl-cap-location: top
tab_mois_courant_evolution %>%
  group_by(evolution, libelle_bassin) %>%
  summarize(Nb = n()) %>%
  pivot_wider(names_from = libelle_bassin,
              values_from = c(Nb), values_fill = 0) %>%
  flextable() %>%
  autofit() %>%
  my_theme() %>%
  set_caption(caption = paste0("Evolution de l'écoulement par rapport au mois précédent en fonction des bassins - Campagne usuelle  ", mois_annee_lab))

```


--- INSERER TEXTE ---


```{r}
#| label: tbl-tab8
#| tbl-cap: !expr paste0("Evolution de l'écoulement par rapport au mois précédent en fonction des bassins - Campagne usuelle  ", mois_annee_lab)
#| tbl-cap-location: top
tab_mois_courant_evolution %>%
  group_by(libelle_bassin) %>%
  count(evolution) %>%
  mutate(freq = n / sum(n) *100) %>%
  select(libelle_bassin, evolution, freq) %>%
  pivot_wider(names_from = libelle_bassin,
              values_from = c(freq), values_fill = 0) %>%
  flextable() %>%
  autofit() %>%
  my_theme() %>%
  set_caption(caption = paste0("Evolution en pourcentage de l'écoulement par rapport au mois précédent en fonction des bassins - Campagne usuelle  ", mois_annee_lab))
  # set_header_labels(
  #   evolution = "Evolution",
  #   n = "Nombre de station", mediane = "Médiane",
  #   freq = "Pourcentage")
  

```

-- TODO : mettre la carte des evolutions de onde en attendant que j'arrive à avoir ce que je veux --


### Diagramme sankey par bassin

```{r}
#| eval: false
# pas besoin de numeroter
tab_mois_courant_evolution %>%
  group_by(lib_ecoul3mod_mois_n_moins_1, lib_ecoul3mod_mois_n, libelle_bassin) %>%
  summarize(Nb = n()) %>%
  arrange(libelle_bassin, lib_ecoul3mod_mois_n) %>%
  flextable()%>%
  autofit()

```


```{r data sankey}

data_alluvial <- tab_mois_courant_evolution %>%
                        select(code_station, mois_n_moins_1, mois_n, evolution, libelle_bassin,
                        lib_ecoul3mod_mois_n_moins_1, lib_ecoul3mod_mois_n) 


```




Si on regarde uniquement les cas qui ont baissés :


```{r}
#| eval: false

data_alluvial %>%
  filter(evolution == "Baisse")  %>%
  flextable() %>%
  autofit()

```


```{r data sankey2}

data_alluvial_freq2 <- data_alluvial %>%
                        group_by(libelle_bassin, lib_ecoul3mod_mois_n_moins_1, lib_ecoul3mod_mois_n) %>%
                        select(lib_ecoul3mod_mois_n_moins_1, lib_ecoul3mod_mois_n, libelle_bassin) %>%
                        mutate(Freq = n()) %>%
                        distinct()

```

:::callout-tip
# A noter 

- Le diagramme présente les classements des écoulements observés entre le mois de *`r mois_campagne_lib`* (à droite) et le mois précédent (*`r mois_prec_lab`*, à gauche) en fonction des bassins.
- L'épaisseur des flux permet de quantifier le nombre de stations.
- Les couleurs des flux sont celle des classes d'observations du mois de `r mois_campagne_lib` (n)
:::

```{r sankey,  fig.width=10, fig.height=12}
#| label: fig-sanke
#| fig-cap: !expr paste0("Diagramme des écoulements entre le mois de ",mois_prec_lab," et le mois de ", mois_campagne_lib," - Campagne usuelle ", mois_annee_lab)
#| fig-cap-location: bottom
ggplot(data = data_alluvial_freq2,
       aes(axis1 = lib_ecoul3mod_mois_n_moins_1, axis2 = lib_ecoul3mod_mois_n , y = Freq)) +
  scale_x_discrete(limits = c("Mois n-1", "Mois n"), expand = c(.2, .05),
                   # labels = c("Mois précédent", "Mois actuel"),
                   labels = c(mois_campagne_lib, mois_prec_lab)) +
  # theme_void() +
  theme(legend.title = element_blank(), title.position="center",
         axis.text.y = element_blank(), axis.ticks.y = element_blank(),
        plot.title = element_text(hjust = 0.5)) +
  ggalluvial::geom_alluvium(aes(fill = as.factor(lib_ecoul3mod_mois_n)), color = "black") +
  ggalluvial::geom_stratum() +
  geom_text(stat = "stratum", aes(label = after_stat(stratum))) +
  facet_wrap(~libelle_bassin, scales = "free_y", ncol = 1) +
  scale_fill_manual(values = couleurs_ecoulement_3mod) +
  ggplot2::labs(#x = paste("Mois", params$mois_campagne, "et le mois précédent"),
                y = "Classes d'écoulements",
                  caption = paste0("Données Onde, au ", Sys.Date()),
                  title = paste("Evolution des écoulements entre le mois de",
                                  mois_campagne_lib, "(mois précédent) et le mois de ", mois_prec_lab," (mois actuel)\n",
                                "en fonction des bassins."))

```


--- INSERER TEXTE ---



## Evolution annuelle des indices départementaux d'écoulement


:::callout-tip
# A noter

A l'échelle départementale pour chaque campagne usuelle, un indice ONDE peut être calculé selon la formule suivante :

$$
\text{Indice ONDE} = \frac{( 5 \times N2 + 10 \times N1)}{N}
$$ avec :

-   *N* : nombre total de stations ;
-   *N1* : écoulement continu ("Ecoulement visible") ;
-   *N2* : écoulement interrompu ("Ecoulement non visible").

[Remarque]{.underline} : *Les valeurs ne peuvent pas être comparées entre les départements.*

:::

L'indice (fig-indic) montre des fluctuations comprises entre `r min(indice_onde_DC_usuelles$indice, na.rm = TRUE)` (`r indice_onde_DC_usuelles$code_departement[which.min(indice_onde_DC_usuelles$indice)]`) et `r max(indice_onde_DC_usuelles$indice, na.rm = TRUE)` (`r indice_onde_DC_usuelles$code_departement[which.max(indice_onde_DC_usuelles$indice)]`). `r sum(onde_DC_usuelles$lib_ecoul3mod =="Assec")` stations sont en assecs et impactent donc les notes d'indices.


--- INSERER TEXTE description notes indices ---

```{r indice, fig.width=10, fig.height=6}
#| label: tbl-indic
#| tbl-cap: !expr paste0("Notes d'indices pour la région Grand Est - Campagne usuelle ", mois_annee_lab)
#| tbl-cap-location: bottom
indice_onde_DC_usuelles %>%
  select(code_departement, nb_sta, indice) %>%
  merge(info_dept, .,by = "code_departement") %>%
  flextable() %>%
  set_header_labels(values = c("Code département","Nom département", 
  "Région", "Nombre de stations", "Note d'indice Onde")) %>%
  autofit() %>%
  my_theme() %>%
  set_caption(caption = paste0("Notes des indices Onde en fonction des départements - Campagne usuelle  ", mois_annee_lab))

```

## Evolution interannuelle de la situation des écoulements en Grand Est et des indices départementaux

### Ecoulements

La comparaison avec les années précédentes (@fig-ecoulement), semble montrer qu'à l'échelle régionale  ...

--- INSERER TEXTE ---

```{r fig3, fig.width=12, fig.height=6}
#| label: fig-ecoulement
#| fig-cap: !expr paste0("Diagramme présentant les situations d'écoulement pour la région Grand Est - Campagnes usuelles ", mois_annee_lab, " 2012 - ", params$annee_campagne)
#| fig-cap-location: bottom
#| 
plot_ecoul_moisAVoir 

```

TODO : 

- Comparaison statistiques du nombre d'assecs entre les années.

- Comparaison stat tendance ?

<!-- https://datascience.stackexchange.com/questions/123329/what-is-a-good-metric-for-comparing-a-single-value-to-a-distribution -->
<!-- https://www.parisnanterre.fr/medias/fichier/chap2_2010_1270559035239.pdf -->
<!-- https://stats.stackexchange.com/questions/360908/statistical-test-to-compare-a-distribution-of-values-versus-a-fixed-number -->

remarque : attention, on est toujours sur les mêmes stations !! donc les stations sont appariées

### Indices départementaux


```{r fig4, fig.width=10, fig.height=6}
#| label: fig-indiceplot
#| fig-cap: !expr paste0("Valeurs des indices Ondes en fonctions des années pour la région Grand Est - Campagnes usuelles ", mois_campagne_lib, " 2012 - ", params$annee_campagne)
#| fig-cap-location: bottom
#| 
plot_indice_moisAVoir

```

:::callout-tip
# Remarque

@fig-indiceplot : Seules les valeurs égales à 10 sont en bleu foncées. Les autres notes, mêmes si très proches de 10 sont en bleu clair.
:::

En regardant du côté des notes d'indices :


--- INSERER TEXTE ---

Calcul des médianes et moyennes des notes d'indices du mois par département : 2012 - `r max(indice_onde_mois_usuel_mois$Annee) - 1`


:::callout-tip
# A noter

@tbl-mediane : Les calculs des moyennes, écart-type, minimum et maximum des notes d’indice du mois par département sont effectués sur la chronique des mois de `r params$mois_campagne` entre 2012 et `r max(indice_onde_mois_usuel_mois$Annee) - 1`. 

La colonne « Indice » concerne la valeur obtenue en `r mois_annee_lab`.

:::

--TODO : Ajouter les infos avec les années indice min --

```{r median 2012_2023}
#| label: tbl-mediane
#| tbl-cap: !expr paste0("Statistiques des notes d'indices Onde en fonction des départements - Campagne usuelle  ", mois_annee_lab, "et campagne usuelle ",params$mois_campagne," 2012 -", (max(indice_onde_mois_usuel_mois$Annee) - 1))
#| tbl-cap-location: top
#| 
indice_onde_mois_usuel_mois %>%
  filter(Annee != params$annee_campagne) %>%
  group_by(code_departement, Mois) %>%
  summarise(moyenne = mean(indice, na.rm = TRUE), mediane = median(indice, na.rm = TRUE),
            mini = min(indice, na.rm = TRUE), maxi = max(indice, na.rm = TRUE),
            ecart_type = sd(indice, na.rm = TRUE),
            annee_min = Annee[which.min(indice)])  %>%
  filter(Mois == params$mois_campagne) %>%
  left_join(., indice_onde_mois_usuel_mois %>% 
                  filter(Annee == params$annee_campagne, Mois == params$mois_campagne) %>% 
                  select(code_departement, indice)) %>%
# il faudrait aussi ajouter l'information sur les bassins
  select(code_departement, indice, moyenne, mediane,  mini,  maxi, ecart_type, annee_min) %>%
  flextable::flextable() %>%
  flextable::autofit() %>%
  # flextable::my_theme() %>%
  flextable::set_header_labels(
    code_departement = "Département",
    moyenne = "Moyenne", mediane = "Médiane",
    indice = "Indice",
    mini = "Minimum", maxi = "Maximum") %>%
  flextable::color( i = 1, j = 2, color = "orange", part = "header") %>%
  flextable::set_caption(caption = paste0("Statistiques des notes d'indices Onde en fonction des départements - Campagne usuelle  ", mois_annee_lab))


```

## Durée des assecs

--- Graphique valable a la fin de la saison usuelle, à supprimer sinon ---

:::callout-tip
# A noter
Le graphique ci-dessous illustre la durée des assecs pour les stations de la région sur la période estivale (de mai à septembre inclus).

La durée des assecs pour une station est calculée selon le nombre de mois consécutifs où des observations avec la [*modalité assec*]{custom-style="Assec_style"} est rapportée. La plus grande séquence d'observation en assec est gardée pour le calcul de la durée (rq. *entre observations successives, l'écoulement peut revenir visible*).

Ainsi, les durées en assec peuvent aller de 0 mois (c.à.d. des écoulements toujours visibles et consécutivement observés sur la période estivale) à 5 mois (c.à.d. des assecs toujours observés sur la période estivale). Le pourcentage représenté par chaque classe de durée est calculé pour chaque année d'observation.

:::


```{r fig5, fig.width=10, fig.height=6}
#| label: fig-duree assec
#| fig-cap: !expr paste0("Durée des assecs pour la région Grand Est - Campagnes usuelles 2012 - ", params$annee_campagne, "")
#| fig-cap-location: bottom
#| 
assecs_consecutifs_reg

```

# CONCLUSION

La prochaine campagne usuelle au lieu autour du 25 / `r params$mois_campagne` /`r params$annee_campagne`.

-- TODO : Mettre des infos sur les vigilances meteo france --

-- TODO : Mettre des infos sur les campagnes complémentaires --


--- INSERER TEXTE ---




Remarque : 

La lecture, la mise en forme des données,la production des graphiques et du document sont effectués via :

- Le logiciel *R* version 4.4.0 [https://www.r-project.org/](https://www.r-project.org/).
- Les *packages* suivants :`hubeau`, `ondetools`, `tidyverse`, `ggplot2` et `quarto`.
- Windows 10 x64

Les fonds de cartes proviennent de *ggspatial* (fond openstreetmap).


:::
<!-- fin de justification du texte -->
